臺灣屏東地方法院民事判決　八十九年度訴字第四七九號
　　原　　　　告　丁○○
　　兼訴訟代理人　己○○
　　被　　　　告　丙　○
　　　　　　　　　Ｎ○○
　　　　　　　　　Ｂ○○
　　　　　　　　　Ａ○○
　　　　　　　　　Ｏ○○
　　　　　　　　　宙○○
　　訴 訟 代理人　Ｃ○○
　　被　　　　告　ｃ○○
　　　　　　　　　ｂ○○
　　　　　　　　　Ｗ○○
　　　　　　　　　Ｓ○○
　　　　　　　　　地○○
　　　　　　　　　未○○
　　　　　　　　　申○○
　　　　　　　　　Ｑ○○
　　　　　　　　　天○○
　　　　　　　　　亥○○
　　　　　　　　　戌○○
　　　　　　　　　酉○○
　　　　　　　　　甲○○○
　　　　　　　　　Ｘ○○○
　　　　　　　　　丑○○
　　　　　　　　　宇○○○
　　　　　　　　　壬○○
　　　　　　　　　子○○
　　　　　　　　　癸○○
　　　　　　　　　Ｅ○○
　　　　　　　　　Ｄ○○
　　訴 訟 代理人　辛○○
　　被　　　　告　Ｐ○○○
　　　　　　　　　Ｈ○○
　　　　　　　　　Ｔ○○○
　　　　　　　　　Ｇ○○
　　　　　　　　　Ｆ○○
　　　　　　　　　Ｉ○○
　　　　　　　　　乙○○○
　　　　　　　　　Ｊ○○
　　　　　　　　　巳○○
　　　　　　　　　Ｒ○○
　　　　　　　　　Ｚ○○○
　　　　　　　　　Ｖ○○○
　　　　　　　　　ａ○○○
　　　　　　　　　Ｙ○○○
　　　　　　　　　戊○○
　　　　　　　　　庚○○
　　　　　　　　　Ｌ○○
　　　　　　　　　Ｍ○○
　　　　　　　　　Ｋ○○
　　　　　　　　　寅○○
　　　　　　　　　辰○○
　　　　　　　　　卯○○
　　　　　　　　　午○○
　　　　　　　　　Ｕ○○○
　　　　　　　　　黃○○
　　　　　　　　　玄○○
右當事人間請求分割共有物事件，本院判決如左：
    主    　文
被告天○○、亥○○、戌○○、酉○○、甲○○○、Ｘ○○○、丑○○、宇○○○、
壬○○、子○○、癸○○、辛○○、Ｅ○○、Ｄ○○、Ｐ○○○、Ｈ○○、Ｔ○○○
、Ｇ○○、Ｆ○○與Ｉ○○應就被繼承人吳進興所遺坐落屏東縣恆春縣大平頂段下大
平頂小段一六０地號土地應有部分六六分之五辦理繼承登記。
被告乙○○○、Ｊ○○、巳○○、Ｒ○○、Ｚ○○○、Ｖ○○○、ａ○○○、Ｙ○○○、戊○○、庚○○、Ｌ○○、Ｍ○○與Ｋ○○應就被繼承人吳進貴所遺前項土地應
有部分六九三分之二三辦理繼承登記。
被告寅○○、辰○○、卯○○、午○○、Ｕ○○○、黃○○與玄○○應就被繼承人吳
進春所遺前項土地應有部分九二四分之二三辦理繼承登記。
兩造共有前項土地依下列方法分割：如附圖一所示編號Ａ部分面積０．０一八七公頃
及編號Ｃ部分面積０．０一六０公頃土地分歸被告天○○、亥○○、戌○○、酉○○
、甲○○○、Ｘ○○○、丑○○、宇○○○、壬○○、子○○、癸○○、辛○○、Ｅ
○○、Ｄ○○、Ｐ○○○、Ｈ○○、Ｔ○○○、Ｇ○○、Ｆ○○與Ｉ○○公同共有；
編號Ｂ部分部分面積０．０三七二公頃土地分歸被告Ｗ○○所有；編號Ｄ部分面積０
．０三四五公頃土地分歸被告丙○所有；編號Ｅ部分面積０．０一二一公頃土地分歸
被告Ｓ○○所有；編號Ｆ部分面積０．０一一八公頃土地分歸被告Ｏ○○所有；編號
Ｈ部分面積０．０四四０公頃土地分歸被告宙○○所有；編號Ｉ部分面積０．０一五
七公頃土地分歸被告Ｑ○○、申○○與未○○按應有部分各三分之一共有；編號Ｊ部
分面積０．０一九一公頃土地分歸被告Ｎ○○所有；編號Ｋ部分面積０．００九五公
頃土地分歸被告地○○所有；編號Ｌ部分面積０．０一九三公頃土地分歸被告乙○○○、Ｊ○○、巳○○、Ｒ○○、Ｚ○○○、Ｖ○○○、ａ○○○、Ｙ○○○、戊○○
、庚○○、Ｌ○○、Ｍ○○與Ｋ○○公同共有；編號Ｍ部分面積０．００九六公頃土
地分歸被告寅○○、辰○○、卯○○、午○○、Ｕ○○○、黃○○與玄○○公同共有
；編號Ｎ部分面積０．００九八公頃土地分歸被告Ａ○○所有；編號Ｏ部分面積０．
００九六公頃土地分歸被告Ｂ○○所有；編號Ｐ部分面積０．０三五七公頃土地分歸
被告宇○○○、壬○○、子○○、癸○○、辛○○、Ｅ○○與Ｄ○○按應有部分各七
分之一共有；編號Ｑ部分面積０．一四０六公頃土地分歸原告丁○○與己○○按應有
部分各二分之一共有；編號Ｒ部分面積０．０一三六公頃土地分歸被告ｂ○○所有；
編號Ｓ部分面積０．０一三六公頃土地分歸被告ｃ○○所有；編號Ｇ部分面積０．０
四０七公頃土地分歸兩造按被告天○○、亥○○、戌○○、酉○○、甲○○○、Ｘ○○○、丑○○、宇○○○、壬○○、子○○、癸○○、辛○○、Ｅ○○、Ｄ○○、Ｐ
○○○、Ｈ○○、Ｔ○○○、Ｇ○○、Ｆ○○與Ｉ○○公同共有應有部分六六分之五
，被告乙○○○、Ｊ○○、巳○○、Ｒ○○、Ｚ○○○、Ｖ○○○、ａ○○○、Ｙ○○○、戊○○、庚○○、Ｌ○○、Ｍ○○與Ｋ○○公同共有應有部分六九三分之二三
，寅○○、辰○○、卯○○、午○○、Ｕ○○○、黃○○與玄○○公同共有應有部分
九二四分之二三，其餘兩造各按前項土地原應有部分比例保持共有。原告丁○○與己○○，及被告Ｓ○○、Ｎ○○、地○○、Ｏ○○、、乙○○○、Ｊ○○、巳○○、Ｒ
○○、Ｚ○○○、Ｖ○○○、ａ○○○、Ｙ○○○、戊○○、庚○○、Ｌ○○、Ｍ○○與Ｋ○○各應分別補償被告丙○、Ｗ○○、宙○○、Ａ○○、Ｂ○○、天○○、亥
○○、戌○○、酉○○、甲○○○、Ｘ○○○、丑○○、宇○○○、壬○○、子○○
、癸○○、辛○○、Ｅ○○、Ｄ○○、Ｐ○○○、Ｈ○○、Ｔ○○○、Ｇ○○、Ｆ○○、Ｉ○○、寅○○、辰○○、卯○○、午○○、Ｕ○○○、黃○○與玄○○之金額
，如後附表所示。
訴訟費用由原告丁○○與己○○各負擔四六二分之六九，被告丙○負擔六六分之五，
被告Ｎ○○負擔六九三分之二三，被告Ｂ○○、Ｏ○○與Ａ○○各負擔九二四分之二
三，被告ｃ○○與ｂ○○各負擔六六０分之一九，被告Ｗ○○負擔一三八六分之一一
三，被告宙○○負擔二三一分之二三，被告Ｓ○○負擔六六０分之一二，被告地○○
負擔一三八六分之二五，被告未○○、申○○與Ｑ○○各負擔二０七九分之二三，被
告宇○○○、壬○○、子○○、癸○○、辛○○、Ｅ○○與Ｄ○○各負擔四六二分之
五，被告天○○、宇○○○、壬○○、子○○、癸○○、辛○○、Ｅ○○、Ｄ○○、
亥○○、Ｐ○○○、Ｈ○○、Ｔ○○○、Ｇ○○、Ｆ○○、Ｉ○○、戌○○、酉○○
、甲○○○、Ｘ○○○與丑○○連帶負擔六六分之五，被告乙○○○、Ｊ○○、戊○○、庚○○、Ｌ○○、Ｍ○○、Ｋ○○、巳○○、Ｒ○○、Ｚ○○○、Ｖ○○○、ａ
○○○與Ｙ○○○連帶負擔六九三分之二三，被告寅○○、辰○○、卯○○、午○○
、Ｕ○○○、黃○○與玄○○連帶負擔九二四分之二三。
    事   　 實
甲、原告方面：
一、聲明：求為判決(一)如主文第一至三項所示。(二)兩造共有前項土地准予裁判分割。
二、陳述：
(一)坐落屏東縣恆春縣大平頂段下大平頂小段一六０地號面積五一一一平方公尺建地
    為兩造所共有，應有部分為原告二人各四六二分之六九，被告丙○六六分之五，
    Ｎ○○六九三分之二三，Ｂ○○、Ｏ○○、Ａ○○各九二四分之二三，ｃ○○、
    ｂ○○各六六０分之一九，Ｗ○○一三八六分之一一三，宙○○二三一分之二三
    ，Ｓ○○六六０分之一二，地○○一三八六分之二五，未○○、申○○、Ｑ○○
    各二０七九分之二三，另原共有人吳進興、吳進貴、吳進春三人之應有部分則各
    為六六分之五、六九三分之二三及九二四分之二三，有系爭地號土地登記謄本可
    稽。系爭土地並無因使用目的有不能分割之情形，兩造間亦未訂立不分割之特約
    ，惟就分割方法則無從獲致協議，爰依民法第八百二十四條第二項規定，訴請准
    以裁判分割之。又原共有人吳進興業於民國六十二年十月三十日死亡，其繼承人
    為長男天○○、三男吳恆祥、四男亥○○、五男吳恆福、六男戌○○、七男酉○○、長女甲○○○、次女Ｘ○○○及三女丑○○，至其次男吳順因於三十一年二
    月間赴海外服役迄今生死不明，業由其弟亥○○向鈞院聲請為宣告死亡之公示催
    告在案，而其三男吳恆祥亦於八十二年十二月二十三日死亡，其繼承人為其妻宇
    ○○○及子女壬○○、子○○、癸○○、辛○○、Ｅ○○、Ｄ○○；另其五男吳
    恆福則於六十五年三月二十七日死亡，其繼承人為其妻Ｐ○○○及其子女Ｈ○○
    、Ｔ○○○、Ｇ○○、Ｆ○○、Ｉ○○等人。另原共有人吳進貴係於七十四年一
    月二十二日死亡，其繼承人為其妻乙○○○及其子女Ｊ○○、巳○○、Ｒ○○、
    Ｚ○○○、Ｖ○○○、ａ○○○、Ｙ○○○，至其次男吳亭仔已先於六十九年十
    二月十八日死亡，應由其子女戊○○、庚○○、Ｌ○○、Ｍ○○、Ｋ○○代位繼
    承之。至於原共有人吳進春係於七十三年十月二十二日死亡，其繼承人則為其子
    女寅○○、辰○○、卯○○、午○○、Ｕ○○○、黃○○、玄○○等人，均各有
    戶籍謄本可按。因各該繼承人就被繼承人所遺應有部分均未辦理繼承登記，為辦
    理土地分割之需，爰併請求各該被告應就渠等分別所繼承或代位繼承之系爭土地
    應有部分各自辦理繼承登記。
(二)查系爭土地為鄉村區乙種建築用地，該土地經各共有人數年來各自占地使用，致
    與原所有各自持分面積不符，而經與現使用人協調分割均為其等拒絕，致未履行
    分割。至就系爭土地之分割方法，因在系爭土地北側中段位置之磚造蓋瓦平房一
    棟係原告之父吳萬金所建，現亦為原告二人共同居住使用，在該房屋東側之雞舍
    則為原告所搭蓋。請按原告二人之應有面積將上開位置之土地分歸原告取得，並
    保持共有，至在系爭土地西南側之通路，仍應由兩造保持共有。如各共有人取得
    面積與應有部分比例面積互有增減，同意以每坪新台幣（下同）三萬元之價額相
    互補償。
三、證據：提出土地登記謄本一件、戶籍謄本七十九件與照片十二張，及本院公示催
    告裁定與報紙各一件為證，並聲請勘驗現場。
乙、被告方面：
一、被告Ｂ○○、Ｏ○○、Ａ○○部分：
(一)聲明：同意分割。
(二)陳述：
    被告現均未使用系爭土地，請求按被告之應有部分比例面積，將系爭土地分歸被
    告取得。至於各共有人取得面積與應有部分比例面積如互有增減，應以每坪三萬
    元之價額相互補償。
二、被告宇○○○、壬○○、子○○、癸○○、辛○○、Ｅ○○、Ｄ○○部分：
    被告未於最後言詞辯論期日到場，據其前此到場所為聲明及陳述如左：
(一)聲明：同意分割。
(二)陳述：
    被告就被繼承人吳恆祥所遺系爭土地應有部分業辦竣分別共有之繼承登記，而被
    告七人並另代位繼承吳進與所遺應有部分。對於已辦竣分別共有之繼承登記之部
    分，被告就分割取得之土地仍願意保持共有。如各共有人之取得面積互有增減，
    同意以每坪五千元之價額相互補償。
三、被告Ｊ○○與巳○○部分：
    被告未於最後言詞辯論期日到場，據其前此到場所為聲明及陳述如左：
(一)聲明：同意分割。
(二)陳述：
    被告巳○○在系爭土地之西北側位置建有加強磚造平房一棟，就被繼承人吳進貴
    所遺系爭土地應有部分尚未辦理繼承登記。如各共有人之取得面積互有增減，同
    意以每坪五千元之價額相互補償。
四、被告申○○與Ｑ○○部分：
    被告未於最後言詞辯論期日到場，據其前此到場所為聲明及陳述如左：
(一)聲明：同意分割。
(二)陳述：
    被告Ｑ○○在系爭土地西北側位置之空地上種植蔬菜及香蕉等作物，被告與未○○三人就分割所取得之土地願意仍保持共有。如各共有人之取得面積互有增減，
    同意以每坪五千元之價額相互補償。
五、被告天○○與亥○○部分：
    被告未於最後言詞辯論期日到場，據其前此到場所為聲明及陳述如左：
(一)聲明：同意分割。
(二)陳述：
    被告現均未使用系爭土地，請求按被告之被繼承人吳進興之應有部分比例折算之
    面積割歸被告取得。如各共有人之取得面積互有增減，同意以每坪五千元之價額
    相互補償。
六、被告Ｎ○○部分：
    被告未於最後言詞辯論期日到場，據其前此到場所為聲明及陳述如左：
(一)聲明：同意分割。
(二)陳述：
    被告在系爭土地中段位置建有磚造蓋鐵皮平房一棟，請求將該建物位置之土地分
    歸被告取得，如該建物所佔面積超過被告之應有部分比例面積在十坪以上之部分
    ，同意予以拆除。至於各共有人取得面積與應有部分比例面積如互有增減，同意
    以每坪五千元之價額相互補償。
七、被告Ｗ○○部分：
    被告未於最後言詞辯論期日到場，據其前此到場所為聲明及陳述如左：
(一)聲明：同意分割。
(二)陳述：
    被告在系爭土地側中段位置建有加強磚造平房一棟，請求將該建物位置之土地分
    歸被告取得。至於各共有人取得面積與應有部分比例面積如互有增減，同意以每
    坪五千元之價額相互補償。
八、被告宙○○部分：
    被告未於最後言詞辯論期日到場，據其前此到場所為聲明及陳述如左：
(一)聲明：同意分割。
(二)陳述：
    被告現均未使用系爭土地，請求按被告之應有部分比例面積，將系爭土地分歸被
    告取得。
九、被告ｂ○○部分：
    被告未於最後言詞辯論期日到場，據其前此到場所為聲明及陳述如左：
(一)聲明：同意分割。
(二)陳述：
    被告在系爭土地東北側位置建有磚造蓋鐵皮平房，供作倉庫使用，被告並在其旁
    種植作物，請將該位置土地分歸被告取得。
十、其餘被告部分：
    各該被告未於言詞辯論期日到場，亦未提出書狀作何聲明或陳述。
丙、本院依聲請勘驗現場，並囑託屏東縣恆春地政事務所派員實施測量。
    理　    由
一、除被告Ｂ○○、Ｏ○○與Ａ○○外，其餘經合法通知，均未於最後言詞辯論期日
    到場，核無民事訴訟法第三百八十六條各款所列情形，爰依原告之聲請，由其一
    造辯論而為判決。
二、本件原告主張坐落屏東縣恆春縣大平頂段下大平頂小段一六０地號面積五一一一
    平方公尺土地為兩造所共有，應有部分為原告二人各四六二分之六九，被告丙○
    六六分之五，Ｎ○○六九三分之二三，Ｂ○○、Ｏ○○、Ａ○○各九二四分之二
    三，ｃ○○、ｂ○○各六六０分之一九，Ｗ○○一三八六分之一一三，宙○○二
    三一分之二三，Ｓ○○六六０分之一二，地○○一三八六分之二五，未○○、申
    ○○、Ｑ○○各二０七九分之二三，另原共有人吳進興、吳進貴、吳進春三人之
    應有部分則各為六六分之五、六九三分之二三及九二四分之二三，系爭土地並無
    因使用目的有不能分割之情形，兩造間亦未訂立不分割之特約，惟就分割方法則
    無從獲致協議之事實，業據其提出與所述相符之系爭地號土地登記謄本為證，復
    為到場被告所不爭執，應堪信為實在，從而原告依民法第八百二十四條第二項規
    定，訴請以判決分割系爭土地，於法核屬正當有據。又原共有人吳進興業於六十
    二年十月三十日死亡，其繼承人為被告天○○、亥○○、戌○○、酉○○、甲○○○、Ｘ○○○、丑○○、宇○○○、壬○○、子○○、癸○○、辛○○、Ｅ○○、Ｄ○○、Ｐ○○○、Ｈ○○、Ｔ○○○、Ｇ○○、Ｆ○○與Ｉ○○等人；另
    原共有人吳進貴於七十四年一月二十二日死亡，其繼承人為被告乙○○○、Ｊ○○、巳○○、Ｒ○○、Ｚ○○○、Ｖ○○○、ａ○○○、Ｙ○○○、戊○○、庚○○、Ｌ○○、Ｍ○○與Ｋ○○等人；而原共有人吳進春則於七十三年十月二十
    二日死亡，其繼承人為被告寅○○、辰○○、卯○○、午○○、Ｕ○○○、黃○○與玄○○等人，均有戶籍謄本可按，因各該繼承人就渠等之被繼承人所遺系爭
    土地應有部分均未辦理繼承登記，為辦理土地分割之需，原告爰併請求各該被告
    應分別就所繼承之應有部分各自辦理繼承登記，於法亦無不合，應予准許。
三、查系爭土地為鄉村區乙種建築用地，其南北及西側均接臨道路，而在系爭土地上
    業由多數共有人各自建有磚造平房及加強磚造平房或二層樓房使用，餘留部分空
    地，其使用狀況及各該建物之權屬，如後附圖二所示，此經本院至現場勘驗明確
    ，並囑託屏東縣恆春地政事務所派員實施測量，有勘驗筆錄及土地複丈成果圖在
    卷足稽，而就土地使用狀況及建物權屬並經到場共有人各自指明且互所不爭，同
    載在勘驗筆錄可按。至就系爭土地之分割方法，經衡以系爭土地既業由多數共有
    人各自建築房屋使用，爰參酌系爭土地使用現況及兩造各自之應有部分比例所折
    算之面積，依如後附圖一所示，將各該部分土地分別分歸兩造各自取得，其位置
    及面積如主文第四項前段所示。
四、至依前述分割方法，被告Ｓ○○、Ｎ○○、地○○、Ｏ○○及吳進貴之繼承人，
    及原告丁○○與己○○所分別取得之面積，均較渠等依應有部分比例折算之面積
    略有增加，各所增加之面積計為被告Ｓ○○與Ｎ○○均各三十五平方公尺、被告
    加三十七平方公尺。而被告丙○、Ｗ○○、宙○○、Ａ○○、Ｂ○○，及吳進興
    與吳進春之繼承人則各有減少，其分別減少之面積計為被告丙○與Ｗ○○均各十     地○○十平方公尺、被告Ｏ○○與原告二人各一平方公尺，吳進貴之繼承人則增
    一平方公尺、被告宙○○二十八平方公尺、被告Ａ○○十九平方公尺、被告Ｂ○○二十一平方公尺，另吳進興與吳進春之繼承人則各減少九平方公尺及二十一平
    方公尺。就此曾到庭共有人多數陳明同意以每坪五千元之價額相互補償，而審酌
    系爭土地為鄉村區乙種建築用地，距城鎮偏遠，鄰近無何較大聚落或市集，於八
    十八年七月之公告土地現值為每平方公尺四百九十元，且該土地已由多數共有人
    建築房屋使用，所餘空地較不利於規劃利用，是前述共有人所陳補償價額每坪五
    千元即每平方公尺一千五百十三，元，尚稱公平合理，從而，依上開價額計算，
    各該當事人應相互補償之金額，列如後附表所示。
據上論結，本件原告之訴為有理由，依民事訴訟法第三百八十五條第一項前段、第七
十八條、第八十一條、八十五條第一項但書、第二項，判決如主文。
中　　　華　　　民　　　國　　九十一　　年　　　八　　　月　　二十一　　日
                                   　　　 臺灣屏東地方法院民事第一庭
~B法　　　官　賴  秀  雯
右為正本係照原本作成。
如對本判決上訴應於判決送達後二十日內向本院提出上訴狀。
~B法院書記官　陳　惠　蓉
中　　　華　　　民　　　國　　九十一　　年　　　八　　　月　　二十一　　日
